【裁判字號】    89,判,1031
【裁判日期】    890413
【裁判案由】    私運貨物進口
【裁判全文】
行  政  法  院  判  決                          八十九年度判字第一○三一號
    原      告  甲○○
    被      告  財政部基隆關稅局
右當事人間因私運貨物進口事件，原告不服財政部中華民國八十八年四月一日台財訴
第000000000號再訴願決定，提起行政訴訟，本院判決如左︰
    主  文
原告之訴駁回。
    事  實
緣實發實業有限公司（下稱實發公司）於民國八十年十二月十七日委由贏贊報關有限
公司，向被告申報進口1991"MITSUBISHI"MIRAGE轎車共七輛（報單第ＡＷ＼八○＼六
六四三＼○○九八號），報列進口稅則第八七○三．二三一○．○○五號，稅率百分
之四十、貨物稅率百分之二十五，完稅價格新台幣（下同）一、六五二、二一九元。
經被告查核無訛後，依據財政部關稅總局驗估處總驗審(八)字第六一七號函規定，按
「先放後核」方式通關，並已完稅提領在案，惟經被告事後查核發現，實發公司實際
進口者係高價位、高關稅之賓士轎車共七輛，存放於上洲聯鎖倉庫，實發公司不但未
向被告據實申報查驗，卻以事先備妥之低價位、低關稅之"MITSUBISHI"MIRAGE轎車，
供被告所屬五堵分局查驗，同時共同意圖供行使之用，將船公司製作之前述高級轎車
小提單貨物名稱，變造與報單原申報貨物名稱一致而持以報關，俟通過被告查驗後，
再將變造之小提單資料，恢復成原來高價位之賓士轎車資料，再持憑該提單向被告所
屬五堵分局上洲聯鎖倉庫關員辦理銷艙，然後提領未經查驗之高級賓士轎車得逞。實
發公司以此不正當手段所逃漏稅費計五、九六一、五四二元（含進口稅二、四○四、
八四八元、商港建設費三○、○一六元、貨物稅二、九五六、四五九元及營業稅五七
○、一七四元），被告爰依海關緝私條例第三十六條第一項之規定，科處實發公司貨
價三倍之罰鍰計一八、○三六、三五七元及依同條例第四十四條之規定另補徵所漏稅
捐五、九六一、五四二元。並依貨物稅條例第三十二條第十款規定處漏稅額十五倍之
罰鍰計四四、三四六、八八五元及按營業稅法第五十一條第七款規定處漏稅額二十倍
之罰鍰計一一、四○三、四八○元，被告以八十三年度第一七四六號處分書通知該公
司。嗣據台灣基隆地方法院八十三年度訴字第二九九號刑事判決認定原告、簡銀隆及
林建宏三人共同連續意圖供行使之用，變造有價證券，判處有期徒刑陸年至陸年貳個
月不等，經核原告及簡銀隆、林建宏利用實發公司名義私運貨物進口，有犯意之聯絡
及行為分擔，被告重新依據海關緝私條例第三十六條第一項之規定，共同科處進口人
、原告、簡銀隆及林建宏貨價三倍之罰鍰計一八、○三六、三五七元及依同條例第四
十四條之規定另補徵所漏稅捐五、九六一、五四二元。並依貨物稅條例第三十二條第
十款規定處漏稅額十五倍之罰鍰計四四、三四六、八○○元（計至百元止）及依八十
五年七月三十日修正公布之稅捐稽徵法第四十八條之三從新從輕意旨，改按八十四年
八月二日修正後之營業稅法第五十一條第七款規定處漏稅額十倍之罰鍰計五、七○一
、七○○元（計至百元止）。原告不服，聲明異議，未獲變更，遂循序提起行政訴訟
。茲摘兩造訴辯意旨如次：
原告起訴意旨略謂︰一、按再訴願決定第三頁第二項謂：「．．．以事先備妥之低價
位、低關稅之"MITSUBISHI"MIRAGE轎車供原處分機關查驗．．．」云云。被告有否事
證可資證明報關人事前知情，是否參與其事﹖另再訴願決定書第三頁第二項謂「再將
變造之小提單恢復成高價位、高關稅．．．」云云，有否事證可資證明由何人所變造
﹖由何人所提領﹖按被告八十七年五月二十八日基普五字第八七一○四八二七號通知
單略謂：「本案既經台灣基隆地方法院八十三年度第二九九號刑事判決認定原告有共
同『行使』及『變造』有價證券，且有犯意聯絡及行為分擔」。原告認為，本案既經
被告依法舉發原告，被告是否提供足夠法院審理所須之證據﹖倉促移送，未經審慎之
調查，空言泛泛，又是『行使』，又是『變造』﹖究竟何者為是﹖兩者刑度天壤之別
！如何共同行使﹖由何人所變造﹖地方法院或有結案壓力而作出粗糙之判決，但被告
一直延用此一充滿臆測論點不斷被推翻之判決，作為主管進出口之機關，可曾考慮過
人民之福祉。本案由案發至偵查開始之時間甚久，有專業素養受過高等教育之海關查
驗、分類估價、完稅放行等各科室關員審核過上百份報單都無法看出變造之情事，竟
苛求於最基層之報關行，誣指其「犯意之聯絡，及行為之分擔」，如此所有審核之關
員，豈非均須以共同正犯論處。二、本案所有涉案之報單均附有貨主之委任書，其中
載明向被告遞送之文件，概由貨主提供，此為不爭之事實，否則原告向被告申報時，
即為不法之申請，被告亦不得收受該批報單，被告既然收受該批文件，即應認定其文
件之來源無誤，有關文件之正確性或有任何變造，亦與原告無關，委任制度，無非就
是要認定其中法律責任之歸屬，被告身為主管機關，豈可不察，此為被告應列為「共
同正犯」之條件之一。三、被告對於原告之異議，均未調查，亦未就原告提出之事證
，加以深究，動輒以．．．「顯係事後意圖卸責之飾詞」．．．駁斥，被告身為原舉
發單位，所採事證，亦極空泛，身為主管機關，負監督查核之責，而任令不肖廠商為
非作歹，事發後為圖卸責，逃避監督不週之責任，緊咬報關行，將責任由報關行全部
擔起，究竟是原告或被告「事後意圖卸責」呢﹖四、再訴願決定第五頁第十三行云「
參以被告甲○○於偵查中亦自承：伊由台北回來有幫簡銀隆送文件，有時也有一起去
公司坐坐等情，堪足認簡、蕭二兄弟確有犯意聯絡及行為分擔。」試問：若該文件由
郵差或快遞公司送達，是否即認定郵差或快遞公司與其犯意聯絡﹖行為分擔﹖兄弟間
互相拜訪，到公司坐坐，本乃人之常情，何奇之有﹖入人於罪，莫此為甚！錯誤之指
控，入人於罪之作法，連最基本之兄弟間拜訪探視，都視為犯意聯絡、行為分擔。又
第五頁第十六行認為「所述自無足採」更為荒謬。高院接受倉庫業者之陳報，並確實
清點出：進出倉庫、提領車輛數目及提領人之詳情。再訴願決定不察，竟認為「所述
自無足採」，另向高院陳報者乃倉庫業者，而非原告，此點對原告有否涉案關係至深
，不可不察。五、另按被告八十七年五月二十六日基普五字第八七一○四七五六等號
通知書說明：第三頁謂：至另有多位涉案而未到案者之處分，核與本案無。被告文
必稱：認定有「共同」意圖行使．．．且有犯意聯絡及行為之「分擔」，均應論以「
共同正犯」，為何核與本案無涉﹖被告用法認事粗糙至此，信口言來，如何使百姓心
服口服﹖未到案者有否涉案﹖參與情形如何﹖為何會與本案無﹖為何會未到案﹖是
另涉他案﹖或逃避追緝﹖疑雲重重，是否被告刻意掩飾﹖或為意圖卸責推脫之詞﹖六
、本案數量龐大及時間長久，絕非如被告認定之如此單純，被告妄想以一紙公文，推
脫卸責、草率粗糙地結案，使涉案者消遙法外，胡亂推諉責任，徒增民怨，對於案情
之真相，永無釐清之日，國家稅收平白無故損失，絕非國家社會之福。為此，請判決
撤銷原處分及一再訴願決定等語。
被告答辯意旨略謂︰一、本案原申報進口之貨物，經被告查核無訛後，依據關稅總局
驗估處總驗審(八)字第六一七號函規定，按「先放後核」方式通關，並已完稅放行在
案。惟經被告事後查核，發現原告實際進口者係高價位高關稅之賓士轎車，原告不但
未向被告據實申報查驗，卻以事先備妥之低價位、低關稅之"MITSUBISHI"MIRAGE轎車
，供被告查驗，並將船公司製作之前述賓士轎車小提單貨物名稱，變造與報單原申報
貨物名稱（1991"MITSUBISHI"MIRAGE）一致而持以報關，俟通過被告查驗後，再將變
造之小提單資料，恢復成原來高價位之賓士轎車資料，並持憑該提單向被告五堵分局
派駐上洲聯鎖倉庫駐庫關員辦理銷艙，然後提領未經查驗之高級賓士轎車得逞，此有
被告五堵分局分類估價課ＫＥ關年第一七四六號緝私報告表，及台灣基隆地方法院
刑事判決八十三年度訴字第二九九號可稽，原告顯有共同私運貨物進口之行為，洵堪
認定。二、本案業經台灣基隆地方法院八十三年度訴字第二九九號刑事判決略稱：「
本案原告及其弟簡銀隆二人均曾任職於聖翔報關有限公司，而後簡銀隆於八十年九月
一日經新資貿易有限公司負責人劉培賢聘任為該公司業務經理，再由原告偕其弟簡銀
隆借用聖翔、贏贊報關行牌照以供本案報關之用」，則原告已非報關從業人員，至為
明確，所辯有關文件之正確性或有任何變造亦與原告無關，顯係事後意圖卸責之飾詞
，委無足採。三、本案原告既經台灣基隆地方法院刑事判決認定，有共同意圖供行使
之用及變造有價證券，且有犯意之聯絡及行為之分擔，均應論以共同正犯，自應依法
論處。至另有多位涉案而未到案者之處分，核與本案無。原告主張，為無理由，請
判決駁回等語。
    理  由
按「私運貨物進口、出口或經營私運貨物者，處貨價一倍至三倍之罰鍰」及「有違反
本條例情事者，除依本條例有關規定處罰外，仍應追徵其所漏或沖退之稅款。」分別
為海關緝私條例第三十六條第一項及第四十四條前段所明定。又「在中華民國境內銷
售貨物或勞務或進口貨物，均應依本法規定課徵營業稅。」、「貨物進口時，應徵之
營業稅，由海關代徵之。其徵收及行政救濟程序，準用關稅法及海關緝私條例之規定
辦理。」及「納稅義務人，有左列情形之一者，除追徵稅款外，按所漏稅額處一倍至
十倍罰鍰，並得停止其營業：一、．．．七、其他有漏稅事實者。」分別為營業稅法
第一條、第四十一條第一項及八十四年八月二日修正公布之營業稅法第五十一條第七
款所明定。次按「本條例規定之貨物，不論在國內產製或自國外進口，除法律另有規
定外，均依本條例徵收貨物稅。」、「進口應稅貨物，納稅義務人應向海關申報，並
由海關於徵收關稅時代徵之。」及「納稅義務人有左列情形之一者，除補徵稅款外，
按補徵稅額處五倍至十五倍罰鍰：一、．．．十、國外進口之應稅貨物，未依規定申
報者。」復分別為貨物稅條例第一條、第二十三條第二項及第三十二條第十款所規定
。本件原告與簡銀隆及林建宏等人，於八十年十二月十七日利用實發公司名義私運進
口汽車七輛，經查核結果發現系爭來貨係高價位、高關稅之賓士轎車，存放於上洲聯
鎖倉庫，以事先備妥之低價位、低關稅之"MITSUBISHI"MIRAGE轎車供被告查驗，並
將船公司製作之小提單貨物名稱變造與報單申報貨名"MITSUBISHI"MIRAGE一致而持以
報關，俟通過查驗後，再將變造之小提單恢復成原高價位、高關稅之賓士轎車資料，
憑以向被告所屬上洲聯鎖倉庫駐庫關員辦理銷艙，提領未經查驗之高級賓士轎車得逞
。原告、簡銀隆及林建宏利用實發公司名義私運貨物進口，有犯意之聯絡及行為分擔
，此有被告八十三年第一七四六號緝私報告表及台灣基隆地方法院八十三年度訴字第
二九九號刑事判決附原處分可稽，被告乃依首揭海關緝私條例第三十六條第一項規
定，共同科處進口人、原告、簡銀隆及林建宏貨價三倍之罰鍰計一八、○三六、三五
七元，並依同條例第四十四條規定補徵所漏進口稅二、四○四、八四八元、商港建設
費三○、○一六元、營業稅五七○、一七四元及貨物稅二、九五六、四五九元，並依
營業稅法第五十一條第七款規定，按所漏營業稅額科處十倍罰鍰五、七○一、七○○
元及依貨物稅條例第三十二條第十款規定，按補徵貨物稅額科處十五倍罰鍰四四、三
四六、八○○元。原告不服，聲明異議，未獲變更，循序提起行政訴訟主張：伊與簡
銀隆二人，僅為代理通關手續，報關人依據貨主提供之資料繕打報單，並附有貨主之
委任書，其中責任劃分，亦極明確，且一審法院並未指明是由誰變造小提單，僅就漏
稅行為論，處罰對象應係進口公司。即進口商借用他人牌照，再委由不知情之報關行
通關，涉及逃漏稅捐，貨主於案發後逃逸無，責任全由報關行承擔，執照吊扣，查
封財產，殊屬不公，況原告於七十九年底即離開聖翔報關行，只因職務由簡銀隆接辦
，而遭不實指控，又被告所引用之台灣基隆地方法院八十三年度第二九九號刑事判決
，其內容多有謬誤，且大部分已被高等法院否決，被告竟不盡主管機關調查之責，逕
依該刑事判決作為處分之根據，於法有違云云。經查原告夥同林建宏及簡銀隆等人，
於八十年十二月十七日藉用實發公司名義，進口高價位高關稅之賓士轎車七輛，存放
於上洲聯鎖倉庫，非但未向海關據實申報查驗，反而以事先備妥之低價位、低關稅之
1991"MITSUBISHI"MIRAGE轎車七輛，作為向被告所屬五堵分局申報查驗之替身；並同
時將船公司製作之前述賓士轎車小提單貨物名稱，變造更改為"MITSUBISHI"MIRAGE轎
車之資料，而持以矇騙通過海關查驗，再將原變造之小提單資料，二度變造回原來高
價位之賓士轎車資料，持向海關駐庫關員銷艙，並向上洲聯鎖倉庫提領未經查驗之高
價位高關稅轎車得逞，將轎車販賣予不知情之第三人，即以此不正方法逃漏進口稅、
貨物稅及營業稅等情，業經台灣高等法院八十五年度上訴字第二六二八號刑事判決審
認屬實（本件系爭車輛之小提單號碼、貨名、數量、車身號碼、銷艙日期、船公司名
及逃漏稅額，均詳上開刑事判決附表二編號第二○），有該刑事判決乙份附卷足稽。
原告雖否認有上開違章行為，並稱被告據以作為處分之台灣基隆地方法院八十三年度
訴字第二九九號刑事判決所認定事實，已遭上開台灣高等法院撤銷云云。然依前述刑
事判決載有原告於法務部調查局初訊時即供述：「上述變造提單等方式提領一四八輛
（應是一四四輛之誤）進口汽車之主謀係謝智明，我與翁方儀僅配合其指示協助，我
願將其變造手法詳述如后．．．」，核與共犯紀武雄、翁方儀供述情節大致相合，且
經證人即基隆關稅局人員謝錦藤、陳啟寧、龔鳴暉、曾武郎、李文俊，證人即中棉倉
儲股份有限公司負責人周時鍊、永然船務代理業股份有限公司職員簡秀英等人，供證
綦詳，並有蓬熹有限公司申報進口汽車報單，中華民國海關艙單，出倉進口准單，被
告八十六年四月十一日（）基普暖字第○二四四六號及八十六年九月二日基普忠密
字第八六二三三一六五號函可稽。該出倉進口准單及外貨進儲保稅倉庫（發貨中心）
申請書打字字跡有遭刮擦後再重新打字痕跡，有法務部調查局八十七年一月二十三日
（）陸(二)00000000號鑑定通知書足稽等情。原告既於該刑事案為犯罪自白
，自堪作為本件審理之依據。又本件系爭車輛，即上開台灣高等法院刑事判決附表(二)
所示編號二○號小提單，其上貨名及車身號碼業經塗改，自小提單反面肉眼可見痕跡
，此有該小提單附刑事卷可稽（參海調處八十四年十二月十八日八四航肅字第七五六
號函附件Ａ），此並經刑事審理時，委由法務部調查局鑑定在案，有該局八四陸(二)字
第八四一二五七○六號鑑定通知書附刑事卷足考，且該小提單所載貨名與進口報單貨
物名稱不符，亦有進口報單在卷可按（同函附件Ｂ）。此外，並經證人即基隆關稅局
人員池新元供明，顯見原告等確有以低價位之轎車以備查驗，而以變造之小提單供驗
，俟檢驗通過，再度變造小提單以提領高價位轎車之情事無疑。況原告於刑事偵查中
，亦自承：伊由台北市回來有幫簡銀隆送文件，有時也有一起去公司坐坐，及以前開
通逸國際有限公司進口之賓士轎車（車牌ＡＮ九九九六號）係不知情之謝秋風向原告
購買，原告則交付林建宏之名片與謝秋風，業經謝秋風於台灣高等法院刑事庭供證等
情，亦有前揭台灣高等法院八十五年度上訴字第二六二八號刑事判決足稽，原告否認
參與本件違章行為，即無足採。從而，被告依首揭海關緝私條例第三十六條第一項規
定，共同科處原告等貨價三倍之罰鍰計一八、○三六、三五七元，並依同條例第四十
四條規定補徵所漏進口稅二、四○四、八四八元、商港建設費三○、○一六元、營業
稅五七○、一七四元及貨物稅二、九五六、四五九元，並依營業稅法第五十一條第七
款規定，按所漏營業稅額科處十倍罰鍰五、七○一、七○○元及依貨物稅條例第三十
二條第十款規定，按補徵貨物稅額科處十五倍罰鍰四四、三四六、八○○元。洵無違
誤，一再訴願決定遞予維持，亦無不合。原告起訴意旨，非有理由，應予駁回。
據上論結，本件原告之訴為無理由，爰依行政訴訟法第二十六條後段，判決如主文。
中    華    民    國     八十九      年      四      月      十三       日
                    行 政 法 院 第 一 庭
                                審 判 長 評  事      黃  綠  星
                                         評  事      藍  獻  林
                                         評  事      黃  璽  君
                                         評  事      廖  宏  明
                                         評  事      鄭  忠  仁
右  正  本  證  明  與  原  本  無  異
                                         法院書記官  邱  彰  德
中    華    民    國     八十九      年      四      月      十三       日


司法院資訊處製作；財團法人民間司法改革基金會備份。
